臺灣雲林地方法院刑事判決
111年度交訴字第44號
公  訴  人  臺灣雲林地方檢察署檢察官
被      告  方嘉猷


上列被告因過失致死案件，經檢察官提起公訴（111年度調偵字
第91號），本院判決如下：
    主      文
方嘉猷犯過失致人於死罪，處有期徒刑捌月。
    事實及理由
壹、犯罪事實
    方嘉猷於民國109年12月9日10時27分許，駕駛車牌號碼000-
    0000號自用曳引車掛載車牌號碼000-0000號自用半拖車，沿
    雲林縣大埤鄉延平路3段由南往北方向行駛，行經大埤鄉延
    平路3段與南生路之交岔路口時，本應注意汽車行駛至交岔
    路口轉彎時，應讓直行車先行，而當時天候雨，日間自然光
    ，柏油路面濕潤無缺陷，無障礙物及視距良好等情，並無不
    能注意之情事，竟疏未注意讓直行車先行，貿然右轉南生路
    ，適有陳佳韋騎乘車牌號碼000-0000號普通重型機車，沿同
    路段行駛在方嘉猷之車輛右後方慢車道，欲直行通過上開路
    口，亦疏未注意車前狀況，並隨時採取必要安全措施，見狀
    閃避不及，陳佳韋所騎機車因而倒地滑行撞擊方嘉猷所駕駛
    車輛之右側護欄，致陳佳韋受有右上臂骨折、雙側氣血胸、
    疑似骨盆骨折、肢體多處擦傷等傷害，經送醫急救，仍於同
    日13時許，因雙側氣血胸併骨折不治死亡。
貳、證據能力
    本判決所引用被告方嘉猷以外之人於審判外之陳述，或經檢
    察官引為證據使用，本院審酌該等證據作成時情況，並無違
    法或不當取證情事，亦無顯不可信或證明力過低，而均認為
    適當，依刑事訴訟法第159條之5規定，均有證據能力。另本
    判決引用之非供述證據，均依法定程序取得，經本院審理時
    逐一提示而為合法調查，與本案待證事實間復具相當關聯性
    ，自得據為裁判基礎。
參、認定犯罪事實所憑之證據及理由
    訊據被告固坦承上開時、地與被害人陳佳韋所騎機車發生車
    禍事故，被害人因此受有上揭傷害而死亡等事實，然否認有
    何過失犯行，辯稱：當時我要轉彎，車速有放慢，而且看後
    照鏡沒有看到車子，是被害人騎車摔倒在我車子的子車裡云
    云。惟查：
一、被告駕駛前揭車輛於上開時、地，欲向右轉至南生路，與騎
    乘機車直行之被害人發生車禍事故，被害人受有上揭傷害而
    死亡之事實，有雲林縣警察局斗南分局道路交通事故現場圖
    、道路交通事故調查報告表㈠、㈡、道路交通事故照片20張、
    車輛之行車紀錄器錄影畫面翻拍及擷取照片11張、佛教慈濟
    醫療財團法人大林慈濟醫院醫療診斷證明書、相驗筆錄、臺
    灣臺南地方檢察署相驗屍體證明書、檢驗報告書、相驗照片
    20張在卷可參（臺南地檢相卷第23頁至第35頁、第39頁、第
    41頁至第43頁、第53頁、第58頁至第63頁、第67頁至第76頁
    ，偵卷第27頁至第31頁），且為被告所不爭執，此部分事實
    ，堪信為真實。
二、按汽車行駛至交岔路口，轉彎車應讓直行車先行，道路交通
    安全規則第102條第1項第7款定有明文，被告既領有普通聯
    結車駕駛執照乙節，有證號查詢機車駕駛人資料1紙存卷可
    佐（警卷第82頁），且被告為成年並具有一定智識程度之人
    ，自應遵守上揭規定。而本件道路交通事故發生時，雖為雨
    天、日間有自然光線、柏油路面濕潤無缺陷、無障礙物、視
    距良好，有上開道路交通事故調查報告表㈠附卷可憑，本件
    案發當時，被告係由大埤鄉延平路3段由南往北方向駛，至
    該路與南生路交岔路口欲向右轉至南生路，而被害人則係在
    被告後方同向由慢車道駛至該交岔路口，欲直行通過上開路
    口，而在上開交岔路口發生車禍之事實，已如前述。又本院
    勘驗行車紀錄器光碟，見被害人騎乘機車開啟大燈行駛在被
    告車輛後方之慢車道上，被告車頭通過路口停止線開始偏左
    以較大角度持續右轉彎，於車頭全部通過停止線後，被害人
    騎乘機車已行至交岔路口停止線，通過斑馬線時傾斜倒地，
    被害人復趴地滑行至被告車輛車底等情，業經本院勘驗屬實
    ，有勘驗筆錄及勘驗擷圖在卷可參。顯見被告當時欲右轉至
    南生路，於通過停止線、開始偏左以較大角度右轉至本件事
    故發生，其駕駛過程連貫而無停止，且於被告偏左以較大角
    度右轉之際，後方視線明顯可見包含被害人在內行駛在慢車
    道之機車向路口行駛而來，然被告仍持續轉彎無停滯，疏未
    注意禮讓直行車輛，即未停等讓被害人所騎乘之直行車輛先
    行，貿然右轉，致被害人閃避不及，倒地滑行而發生碰撞，
    足認被告確有違反前揭交通安全規定之過失。而本件交通事
    故經送交通部公路總局嘉義區監理所嘉雲區車輛行車事故鑑
    定會、交通部公路總局行車事故鑑定委員會鑑定及覆議結果
    ，同樣認定被告右轉彎車未讓直行車先行，與被害人未注意
    車前狀況，同為肇事原因，此有交通部公路總局嘉義區監理
    所110年5月6日嘉監鑑字第1100000558號函及所附交通部公
    路總局嘉義區監理所嘉雲區車輛行車事故鑑定會嘉雲區0000
    000案鑑定意見書、交通部公路總局110年12月28日路覆字第
    1100110092A號函在卷可參（偵卷第40頁至第42頁、第105頁
    至第106頁），又被害人因本件車禍死亡，足認被告之過失
    行為與被害人死亡結果間有相當因果關係存在，殆無疑義。
    再者，被害人未注意車前狀況，致煞閃失控自摔滑行與被告
    車輛碰撞，故被害人就本件車禍之發生雖亦有過失，然被害
    人有無過失，僅係被告所負民事上損害賠償責任之比例分擔
    問題而已，尚不得因此解免被告之刑事上過失責任，附此敘
    明。至告訴人陳品宏請求檢察官向本院聲請送大學附設研究
    中心鑑定被告是否有打方向燈及雙方過失責任比例，因檢察
    官主張打方向燈與否為事實認定，無從鑑定，且交通部公路
    總局已有分析意見，認無聲請調查之必要等語，檢察官既然
    未將被告未打方向燈列為起訴事實，且雙方過失責任已明，
    本院自無庸依職權蒐集對被告不利之證據。
三、從而，本案事證明確，被告上開犯行堪予認定，應依法論科
    。
肆、論罪科刑
一、核被告所為，係犯刑法第276條之過失致人於死罪。
二、被告於處理人員前往現場處理時在場，並當場承認為肇事人
    ，自首接受裁判，有雲林縣警察局斗南分局交通分隊道路交
    通事故肇事人自首情形紀錄表（警卷第25頁），核與自首之
    要件相當，依刑法第62條前段之規定減輕其刑。
三、爰審酌被告駕車疏未確實遵守道路交通規則，輕忽行車安全
    ，導致本件交通事故發生，並致被害人死亡，使被害人家屬
    精神上受到嚴重創傷，且內心之悲痛與遺憾，經久仍難以平
    息、彌補，應予非難；又被告犯後始終否認犯行，未能與被
    害人家屬和解，填補損失，參以被告違反注意義務之程度，
    被告與被害人同為本件車禍肇事原因等情節，暨被告自陳以
    駕駛連結車為業有40餘年，目前已退休，與妻子同住，國中
    之教育程度等一切情狀，量處如主文所示之刑。
據上論斷，應依刑事訴訟法第299 條第1 項前段，判決如主文。
本案經檢察官王宥棠提起公訴，檢察官蕭仕庸到庭執行職務。
中　　華　　民　　國　　111 　年　　7 　　月　　27　　日
                  刑事第一庭  審判長法  官  楊陵萍
                                    法  官  簡廷恩

                                    法  官  潘韋丞
以上正本證明與原本無異。
如不服本判決應於收受判決後20日內向本院提出上訴書狀，並應
敘述具體理由；其未敘述上訴理由者，應於上訴期間屆滿後20 
日內向本院補提理由書（均須按他造當事人之人數附繕本）。「
切勿逕送上級法院」。
告訴人或被害人如對於本判決不服者，應具備理由請求檢察官上
訴，其上訴期間之計算係以檢察官收受判決正本之日期為準。
                                    書記官  廖千慧
中　　華　　民　　國　　111 　年　　7 　　月　　27　　日
附錄本案論罪科刑法條全文：
中華民國刑法第276條
因過失致人於死者，處5年以下有期徒刑、拘役或50萬元以下罰
金。